【裁判字號】    85,台上,268
【裁判日期】    850208
【裁判案由】    所有權移轉登記
【裁判全文】
最高法院民事判決                                八十五年度台上字第二六八號
    上 訴 人  乙○○
    被上訴人  甲○○
右當事人間請求所有權移轉登記事件，上訴人對於中華民國八十四年六月二十六日台
灣高等法院台中分院第二審判決（八十四年度上字第一六七號），提起上訴，本院判
決如左：
    主  文
上訴駁回。
第三審訴訟費用由上訴人負擔。
    理  由
本件被上訴人主張：兩造於民國六十五年間結婚（按：已於八十三年十一月十八日離
婚），伊於七十年十二月一日購買以上訴人名義登記之坐落台中縣大里市○○○段一
一五之一四○號土地及地上建物即台中縣大里市○○路○段四一巷八九號本國式二層
樓房一棟（下稱：訟爭房地），依七十四年六月三日修正前民法第一千零十七條規定
，應屬伊所有等情，求為命上訴人協同就訟爭房地辦理更名登記為伊所有之判決。（
按：另被上訴人請求上訴人將坐落台中縣大里市○○街○段九二巷一○號房屋及基地
所有權移轉登記與伊部分，經原審維持第一審所為被上訴人敗訴之判決確定。）
上訴人則以：訟爭房地係伊以勞力所得購買，自屬伊所有。縱係被上訴人所有，依兩
造簽訂之離婚協議書第三條約定，被上訴人已將之贈與伊，仍不得再為請求等語，資
為抗辯。
原審以：兩造對於雙方在六十五年間結婚，七十年十二月一日購買訟爭房地，登記為
上訴人名義，於八十三年十一月十八日協議離婚，已辦畢離婚登記等事實，均不爭執
，並有訟爭房地登記簿謄本、離婚協議書、戶籍登記簿謄本等件可稽，堪認為真正。
該訟爭房地既係於七十四年六月三日民法親屬編修正前，兩造婚姻關係存續中所購買
，而登記為上訴人名義，依修正前民法第一千零十六條、第一千零十七條第二項規定
，被上訴人主張訟爭房地為其所有，自屬有據。其請求上訴人應協同辦理「更名登記
」，變更所有權人為被上訴人，即無不合，應予准許。上訴人雖以：被上訴人已將訟
爭房地「贈與」上訴人等前開情詞為抗辯，惟兩造之離婚協議書第三條固約定：「男
女雙方嗣後均無其他財產上或金錢上之任何請求」，然兩造於原審均陳稱：「在證人
莊阮素文處簽下離婚協議書時，並未提及有關財產問題，亦未提及曾寫『分產協議書
』之事，更未向莊阮素文說過財產辦理清楚後，再辦理離婚」等語（見：原審卷四四
頁背面、二八頁。按：原判決正本將「莊阮素文」誤為「莊阮素」，亦「未」提及曾
寫分產協議書之事，誤為「亦提及」……）。證人莊阮素文於第一審所證：「辦妥離
婚登記後，即無其他任何金錢及財產上之請求」云云，自與實情不符。上訴人抗辯：
因離婚協議書第三條之約定，被上訴人已將訟爭房地贈與上訴人，不得再為請求云云
，尚難採信。此外，上訴人對其以勞力所得購買訟爭房地之事實，並未舉證證明之，
亦不足取。因就被上訴人對上訴人為訟爭房地之請求部分，廢棄第一審所為被上訴人
敗訴之判決，改判如其聲明，經核於法洵無違誤。查被上訴人並未將訟爭房地「贈與
」上訴人，為原審依採證、認事及解釋契約之職權行使，所確定之事實。上訴論旨，
猶以：依離婚協議書約定，訟爭房地應歸上訴人所有等陳詞並就前述原判決正本內誤
植之文字為指摘，求予廢棄原判決對其不利部分，非有理由。
據上論結，本件上訴為無理由，依民事訴訟法第四百八十一條、第四百四十九條第一
項、第七十八條，判決如主文。
中      華      民      國    八十五    年      二      月      八      日
                              最高法院民事第五庭
                                  審判長法官  張  福  安
                                        法官  蘇  茂  秋
                                        法官  蘇  達  志
                                        法官  顏  南  全
                                        法官  黃  熙  嫣
      右正本證明與原本無異
                                              書  記  官
中      華      民      國    八十五    年      二      月     十五     日


司法院資訊處製作；財團法人民間司法改革基金會備份。
